【裁判字號】    98,訴,1156
【裁判日期】    980724
【裁判案由】    違反毒品危害防制條例
【裁判全文】
臺灣彰化地方法院刑事判決            98年度訴字第1156號
公  訴  人  臺灣彰化地方法院檢察署檢察官
被      告  蕭盛耀
上列被告因毒品危害防制條例案件，經檢察官提起公訴（98年度
毒偵字第700號、第937號），本院依簡式審判程序判決如下：
    主  文
蕭盛耀施用第壹級毒品，累犯，處有期徒刑柒月；又施用第壹級
毒品，累犯，處有期徒刑柒月，扣案之第壹級毒品海洛因壹包（
淨重零點肆捌柒公克）沒收銷燬之。應執行有期徒刑拾月，扣案
之第壹級毒品海洛因壹包（淨重零點肆捌柒公克）沒收銷燬之。
    事  實
一、蕭盛耀前因施用毒品案件，經法院裁定送強制戒治，於民國
    （下同）92年7月10日執行完畢，並經本院判處有期徒刑1年
    4月確定，於94年7月6日假釋期滿執行完畢。蕭盛耀又於94
    年間再因施用第一、二級毒品案件，經本院分別判處有期徒
    刑11月、7月，應執行有期徒刑1年5月確定，甫於96年9月11
    日執行完畢。詎蕭盛耀猶不知悔改，復基於施用第一級毒品
    海洛因之犯意，先於98年1月18日17時許，在其位於彰化縣
    員林鎮○○里○○鄰○○路○段492巷2弄31號住處內，以將海
    洛因摻入香煙內點燃後吸食煙霧方式，施用第一級毒品海洛
    因1次。續於98年4月10日17時5分許回溯72小時內某時，在
    不詳地點，施用第一級毒品海洛因一次。嗣經警先於98年1
    月19日19時50分許，巡經彰化縣永靖鄉○○村○○路102巷
    18 號前，見蕭盛耀神色有異而上前盤查，發現其為警方列
    管施用毒品人口，經其同意於同日20時35分許，前往彰化縣
    警察局員林分局永靖分駐所採集尿液送驗，檢驗結果呈可待
    因及嗎啡陽性反應。續經警於98年4月10日上午16時許，巡
    經彰化縣永靖鄉○○村○○路102巷18號前，見蕭盛耀騎乘
    機車摔倒神色有異而上前盤查，並當場扣得蕭盛耀所有之第
    一級毒品海洛因乙包（淨重0.487公克），並經警採尿送驗
    ，檢驗結果呈可待因及嗎啡陽性反應，如悉上情。
二、案經彰化縣警察局員林分局報請臺灣彰化地方法院檢察署檢
    察官偵察起訴。
    理  由
一、本件被告所犯係死刑、無期徒刑、最輕本刑為3 年以上有期
    徒刑以外之罪，其於準備程序就前揭被訴事實為有罪之陳述
    ，經受命法官告知簡式審判程序之旨，並聽取其與公訴人之
    意見後，本院認無不得或不宜改依簡式審判程序進行之處，
    爰依刑事訴訟法第273 條之1 第1 項、第284 條之1 ，裁定
    本案由受命法官獨任進行簡式審判程序，合先敘明。
二、上揭犯罪事實，業經被告於本院審理時坦承不諱，且其於98
    年1月19日、4月10日為警查獲時所採驗之尿液，經臺灣彰化
    地方法院檢察署委託警方送請詮昕科技股份有限公司檢驗結
    果，確均呈嗎啡陽性反應，此有列管毒品人口尿液檢體採集
    送驗紀錄表及該公司濫用藥物尿液檢驗報告各2紙附卷可稽
    。此外並有第一級毒品海洛因乙包（淨重0.487公克），扣
    案可稽。另參諸醫學臨床實驗及根據英國藥學會出版之文獻
    Clarke's Isolatio n andIdentif ication of Drugs乙書
    第293頁載：海洛因經注射入人體後，在體內迅速水解成
    6-Monoacety Imorph ine，再緩緩繼續水解成嗎啡，然後再
    循嗎啡之代謝方式排出，同書第431頁至第432頁並載有：嗎
    啡經注射入人體後，約50％以上於8小時內自尿中排出，至
    24小時排出約90％，但48小時後仍有微量可檢出等語。此外
    ，按通常健康成人一次注射嗎啡15公絲，而以現行採用蟻醛
    酸試液及鉬鋑銨酸試液檢檢驗其尿液時，注射後8小時內所
    排尿液易於檢出；8小時至24小時，視其取尿時間及尿量多
    寡，可能檢出；至24小時以後所排之尿液，用上述方法已難
    檢出，亦據行政院衛生署藥物食品檢驗局73年11月30日（73
    ）藥檢壹字第030221號函釋明確。揆諸前揭說明，足徵被告
    確實有於上開時日施用第一級毒品，被告上開施用第一級毒
    品海洛因之犯行均堪認定。
三、另犯毒品危害防制條例第10條施用第1 、2 級毒品之罪者，
    檢察官應先聲請法院裁定將被告令送勒戒處所觀察、勒戒，
    經觀察、勒戒後，認無繼續施用毒品傾向者，應即釋放，並
    為不起訴之處分或不付審理之裁定；認有繼續施用毒品傾向
    者，應由檢察官聲請法院裁定令入戒治處所施以強制戒治，
    且經觀察、勒戒或強制戒治執行完畢釋放後，5 年內再犯第
    10 條 之罪，檢察官應依一般刑事訴訟程序予以起訴論罪科
    刑，此觀諸毒品危害防制條例第20條第1 項、第2 項、第23
    條第2 項前段規定自明。次按修正毒品危害防制條例就施用
    毒品者，僅於「初犯」及「5 年後再犯」二種情形，有其追
    訴條件之限制，即須於初犯經觀察、勒戒或強制戒治釋放後
    ，5 年內均無施用毒品之行為，始能認其前所實施之觀察、
    勒戒或強制戒治已足遮斷毒癮，而得於5 年後再犯時，再予
    適用初犯之規定，重行觀察、勒戒等程序；倘5 年內已經再
    犯，被依法追訴處罰，縱其第3 次（或第3 次以上）施用毒
    品之時間在初犯釋放5 年以後，即與「5 年後再犯」之情形
    有別，且因已於「5 年內再犯」，顯見其再犯率甚高，原實
    施觀察、勒戒或強制戒治，已無法收其實效，而無5 年戒斷
    期之存在，自無再經觀察、勒戒及強制戒治之必要，應由檢
    察官逕行起訴（最高法院95年度台非字第59號判決、95年度
    台非字第65號判決及95年度第7 次刑事庭會議決定足資參照
    ）。經查，本件被告前因施用毒品案件，經本院裁定送觀察
    、勒戒後，認有繼續施用傾向並強制戒治，於92年7月10日
    釋放，復於前開執行完畢釋放後5年內之94年間，又因違反
    毒品危害防制條例案件，經本院判處有期徒刑11月、7月確
    定並執行完畢，揆諸前開最高法院判決，因被告在92年後之
    5年內，業有施用毒品之行為，則本次被告於98年間再次施
    用毒品，即與5年後再犯之情形有別，自應逕行起訴。
四、查海洛因為毒品危害防制條例第2條第2項所明定之第1級毒
    品，是核被告蕭盛耀所為，係犯同條例第10條第1項之施用
    第1級毒品罪。被告於持有第1級毒品並進而施用，其持有之
    低度行為應為施用之高度行為所吸收，不另論持有毒品之罪
    。次查，被告有事實欄所載論罪科刑執行情形，此有台灣高
    等法院被告全國前案紀錄表在卷可稽，其受有期徒刑執行完
    畢後，五年以內故意再犯本件有期徒刑以上之罪，為累犯，
    應依刑法第47條第1項規定加重其刑。爰審酌被告前有施用
    毒品之不良素行，歷經觀察、勒戒、強制戒治後，仍未能徹
    底戒絕毒品，顯見意志不堅，有失政府制定毒品危害防制條
    例之立法美意，本不宜寬貸，惟念其施用毒品乃自戕一己之
    身體健康，尚未害及他人，且犯後坦承犯行，本件僅各施用
    一次，暨其智識程度、生活狀況等一切情狀，分別量處如主
    文所示之刑，並定其應執行之刑，以示懲戒。扣案之第1級
    毒品海洛因1包（淨重0．487公克），應依毒品危害防制條
    例第18條第1項沒收銷燬之。
據上論斷，應依刑事訴訟法第299 條第1 項前段，毒品危害防制
條例第10條第1項、第18條第1項，刑法第11條前段、第47條第1
項、第51條第5款，判決如主文。
本案經檢察官王元郁到庭執行職務。
中    華    民    國    98    年    7     月    24    日
                  刑事第四庭          法  官  姚銘鴻
以上正本證明與原本無異。
如不服本判決應於收受判決後10日內向本院提出上訴書狀，並應
敘述具體理由；其未敘述上訴理由者，應於上訴期間屆滿後20日
內向本院補提理由書（均須按他造當事人之人數附繕本）「切勿
逕送上級法院」。
中    華    民    國    98    年    7     月    24    日
                                      書記官  郭佳雯
毒品危害防制條例第10條
施用第一級毒品者，處 6 月以上 5 年以下有期徒刑。

司法院資訊處製作；財團法人民間司法改革基金會備份。
